臺灣彰化地方法院刑事判決　
111年度易字第224號
公  訴  人  臺灣彰化地方檢察署檢察官
被      告  梁志威


上列被告因加重竊盜案件，經檢察官提起公訴（111年度偵字第1
839號），本院判決如下：
    主  文
甲○○在供公眾運輸之火車內犯竊盜罪，累犯，處有期徒刑陸月，
如易科罰金，以新臺幣壹仟元折算壹日。
    犯罪事實
一、甲○○基於竊取他人財物之不法意圖，於民國110年11月7日7
    時21分許，搭乘供公眾運輸之臺鐵北上280車次普悠瑪列車
    ，在接近員林市○○街00號「員林火車站」時，趁乘客乙○○休
    息之際，徒手竊取乙○○放置在座位正上方置物架上之黑色背
    包內現金新臺幣（下同）2,000元。嗣經警循線查獲，並扣
    得2,000元（已發還）。
二、案經乙○○訴由鐵路警察局臺中分局報請臺灣彰化地方檢察署
    檢察官偵查起訴。
    理  由
一、證據能力：
　㈠本判決所引用被告甲○○以外之人之供述證據，檢察官及被告
    於本院審理時均表示沒有意見（本院卷第39至40頁），本院
    審酌該等證據取得過程並無瑕疵，與本案待證事實復具相當
    關聯性，以之為本案證據尚無不當，認得為本案證據，依刑
    事訴訟法第159 條之5 規定，均有證據能力。
　㈡本判決引用為證據之非供述證據部分，與本案待證事實間均
    具有關連性，且無證據證明係公務員違背法定程序所取得，
    是依刑事訴訟法第158 條之4 之反面解釋，自有證據能力。
二、認定犯罪事實所憑之證據及理由：
　　上揭犯罪事實，業據被告甲○○於偵查、本院審理時坦承不諱
    ，並經告訴人乙○○、證人沈賦融於警詢時陳述在卷（見偵卷
    第13頁至第23頁），另有監視器攝影影像翻拍照片（見偵卷
    第31頁、第57至69頁）、車廂內座位及行竊位置示意圖（見
    偵卷第33頁至第35頁）、扣押筆錄、扣押物品目錄表、贓物
    認領保管單、告訴人委託家屬取回金錢之委託書（見偵卷第
    43頁至第53頁）在卷可稽，足證被告自白與事實相符，本案
    事證明確，被告犯行堪以認定，應依法論科。
三、論罪科刑：
　㈠核被告所為，係犯刑法第321 條第1 項第6 款之在供公眾運
    輸之火車內犯竊盜罪。
　㈡被告前因竊盜案件，經臺灣臺中地方法院以104 年度審易字
    第2522號判處有期徒刑8月確定，嗣經上訴後，繼由臺灣高
    等法院臺中分院以105年度上易字第36號判決駁回上訴確定
    ，於105年12月5日執行完畢出監，有臺灣高等法院被告前案
    紀錄表及前開判決書在卷可憑，其受有期徒刑執行完畢，5
    年內故意再犯本案有期徒刑以上之罪，為累犯。惟照大法官
    釋字第775號解釋文內容指出：「不分情節，基於累犯者有
    其特別惡性及對刑罰反應力薄弱等立法理由，一律加重最低
    本刑，於不符合刑法第59條所定要件之情形下，致生行為人
    所受之刑罰超過其所應負擔罪責之個案，其人身自由因此遭
    受過苛之侵害部分，對人民受憲法第8條保障之人身自由所
    為限制，不符憲法罪刑相當原則，牴觸憲法第23條比例原則
    …法院應就該個案應依本解釋意旨，裁量是否加重最低本刑
    」。經查被告上述前案亦是在火車內竊取他人金錢之案件遭
    判刑，與本案情節相同，被告重蹈覆轍，再以相同手法犯罪
    ，原不宜輕判，惟考量被告自前案服刑出獄後，至本案發生
    時已接近5年，期間未再有犯罪紀錄（見臺灣高等法院被告
    全國前案紀錄表），且被告於本院審理時自述從事搬運工、
    晚上在夜市擺攤，但因受疫情影響收入減少，入不敷出，又
    有三名未成年子女須扶養，且為中低收入戶，多次向親友借
    錢，借到快沒有親戚了，因而萌生犯罪之念頭（本院卷第42
    頁參照），且提出彰化縣鹿港鎮中低收入戶證明書為證（本
    院卷第45頁）。本院衡以疫情對於經濟的衝擊、民生的影響
    甚鉅，被告所辯尚非無憑，而其犯行侵害財產之價值尚屬輕
    微，暨斟酌其犯罪動機，本院認無再加重法定本刑之必要，
    爰不依刑法第47條第1 項規定加重最低本刑，以符合憲法上
    罪刑相當原則及比例原則。
　㈢爰以行為人之責任為基礎，審酌被告所為對社會治安及他人
    財產權之侵害程度，犯後坦承犯行，並將所竊財物返還告訴
    人，有贓物認領保管單、委託書（見偵卷第51頁至第53頁）
    在卷可佐，另考量其犯罪之手段、情節、造成之損害，暨其
    自陳高中肄業之智識程度、已婚、須扶養三名未成年子女及
    癌症末期的父親、從事搬運工及夜市擺攤等工作之家庭生活
    與經濟狀況（見本院卷第41頁至第42頁），復自述因疫情收
    入大減，為了幫小孩購買線上上課所需用的3C產品及支應其
    他生活支出而犯罪之動機（見本院卷第42頁）等一切情狀，
    就被告所犯之罪，量處如主文所示之刑，並諭知易科罰金之
    折算標準。
四、按犯罪所得已實際合法發還被害人者，不予宣告沒收或追徵
    ，刑法第38條之1第5項定有明文。查被告所竊得之2,000元
    ，已由被害人領回，業如前述，依上開規定，爰不予宣告沒
    收或追徵。
據上論斷，應依刑事訴訟法第299 條第1 項前段，判決如主文。
本案經檢察官劉智偉提起公訴，檢察官楊閔傑到庭執行職務。
中　　華　　民　　國　　111 　年　　6 　　月　　2 　　日
                  刑事第四庭    法  官  黃玉齡
以上正本證明與原本無異。
如不服本判決應於收受判決後20日內向本院提出上訴書狀，並應
敘述具體理由。其未敘述上訴理由者，應於上訴期間屆滿後20
日內向本院補提理由書（均須按他造當事人之人數附繕本），切
勿逕送上級法院。
告訴人或被害人對於判決如有不服具備理由請求檢察官上訴者，
其上訴期間之計算係以檢察官收受判決正本之日期為準。
中　　華　　民　　國　　111 　年　　6 　　月　　2 　　日
                               書  記  官 吳育嫻

附錄論罪科刑法條：
中華民國刑法第321條
犯前條第1項、第2項之罪而有下列情形之一者，處6月以上5年以
下有期徒刑，得併科50萬元以下罰金：
一、侵入住宅或有人居住之建築物、船艦或隱匿其內而犯之。
二、毀越門窗、牆垣或其他安全設備而犯之。
三、攜帶兇器而犯之。
四、結夥三人以上而犯之。
五、乘火災、水災或其他災害之際而犯之。
六、在車站、港埠、航空站或其他供水、陸、空公眾運輸之舟、
    車、航空機內而犯之。
前項之未遂犯罰之。